【裁判字號】    99,訴,760
【裁判日期】    990831
【裁判案由】    違反毒品危害防制條例
【裁判全文】
臺灣屏東地方法院刑事判決               99年度訴字第760號
公  訴  人  臺灣屏東地方法院檢察署檢察官
被      告  甲○○
上列被告因違反毒品危害防制條例案件，經檢察官提起公訴（99
年度毒偵字第798 號），被告於準備程序就被訴事實為有罪之陳
述，本院合議庭裁定由受命法官獨任進行簡式審判程序，並予判
決如下：
    主  文
甲○○施用第二級毒品，累犯，處有期徒刑陸月；又施用第一級
毒品，累犯，處有期徒刑拾月，扣案之海洛因壹包（檢驗前淨重
零點肆貳公克、檢驗後淨重公克）及其外包裝袋壹只、
殘留有微量海洛因之注射針筒壹支，均沒收銷毀。應執行有期徒
刑壹年貳月。扣案之海洛因壹包（檢驗前淨重零點肆貳公克、
檢驗後淨重公克）及其外包裝袋壹只、殘留有微量海洛因
之注射針筒壹支，均沒收銷毀。
    事  實
一、甲○○甲○○於民國83年間，因違反肅清煙毒條例案件，經
    本院以83年度訴字第779 號判決處有期徒刑3 年6 月確定。
    嗣於86年1 月24日因假釋付保護管束出獄，假釋期間再因違
    反肅清煙毒條例及竊盜案件，分別經臺灣高等法院高雄分院
    以87年度上訴字第540 號判決判處有期徒刑4 年6 月、最高
    法院以89年度台非字第228 號判處有期徒刑8 月確定，並因
    此撤銷前開假釋，並自87年11月17日起算執行其殘刑1 年又
    16日，至88年11月24日期滿，再依次接續執行前開4 年6 月
    （88年11月25日至92年9 月11日）及8 月（92年9 月12日至
    93年5 月11日）之有期徒刑，並於91年8 月29日因假釋出監
    。嗣於92年間，因偽造文書案件經臺灣高雄地方法院以92年
    度簡字第3762號判決判處有期徒刑3 月確定，另因違反動產
    擔保交易案件經本院以93年度簡字第21 7號判決判處有期徒
    刑3 月確定，復因詐欺案件經本院以94年度簡字第140 號判
    處有期徒刑2 月，裁定應執行有期徒刑7 月確定；另因贓物
    案件經本院以93年度易字第247 號判決判處有期徒刑4 月確
    定；上開各案接續執行，於96年4 月23日縮刑期滿執行完畢
    。其另於92年間因施用毒品案件，經本院以92年度毒聲字第
    1686號裁定送勒戒處所施以觀察、勒戒後，因認有繼續施用
    毒品傾向，復以93年度毒聲字第211 號裁定令入戒治處所施
    以強制戒治，於93年11月15日停止強制戒治出監，並經臺灣
    屏東地方法院檢察署檢察官以93年度戒毒偵字第133 號為不
    起訴處分確定。詎其猶不知戒絕悔改，明知海洛因及甲基安
    非他命經公告列為毒品危害防制條例第2 條第2 項第1 款、
    第2 款之第一級、第二級毒品，不得非法持有、施用，竟分
    別基於施用第一、二級毒品之犯意，分別為下列犯行：(一)於
    99年4 月1 日3 時許，在屏東縣屏東市○○鄉○○路輕鬆一
    下釣蝦場廁所內，以將甲基安非他命摻入香菸內點火吸食煙
    氣之方式，施用第二級毒品甲基安非他命1 次；(二)隨即又於
    上揭時、地，以將海洛因倒入注射針筒內摻水稀釋後，再以
    注射針筒注射手臂之方式，施用第一級毒品海洛因1 次。嗣
    於99年4 月1 日10時50分許，在屏東縣萬丹鄉○○路釣蝦場
    旁之空地，因另案為警查獲，扣得海洛因1 包（檢驗前淨重
    0.342 公克、檢驗後淨重0. 333公克）、殘留有微量海洛因
    之注射針筒1 支。經警徵得其同意採尿集尿液送請鑑驗結果
    ，嗎啡（海洛因代謝物）及甲基安非他命均呈陽性反應，始
    查悉上情。
二、案經屏東縣政府警察局屏東分局報告臺灣屏東地方法院檢察
    署檢察官。
    理  由
一、本案被告甲○○所犯違反毒品危害防制條例罪，並非法定刑
    為死刑、無期徒刑或最輕本刑3 年以上有期徒刑之罪，亦非
    高等法院管轄第一審之案件，而被告於本院準備程序中就被
    訴事實為有罪之陳述，本院合議庭乃裁定由受命法官獨任進
    行簡式審判程序。又簡式審判程序之證據調查，不受刑事訴
    訟法第159 條第1 項、第161 條之2 、第161 條之3 、第16
    3 條之1 及第164 條至第170 條規定之限制，刑事訴訟法第
    273 條之2 亦定有明文，故本件審理依該規定，亦排除嚴格
    證據調查，併予敘明。
二、上開犯罪事實，業據被告甲○○於警詢及本院審理中供承不
    諱（見警卷第3 至5 頁、本院卷第36頁、第42頁），復有搜
    索扣押筆錄、扣押物品目錄表、手臂露有針孔痕跡照片2 張
    （見警卷第6 至9 頁、第17頁）及扣案之第一級毒品海洛因
    1 包（檢驗前淨重0.342 公克、檢驗後淨重0.333 公克）在
     案 可資憑佐；而被告於99年4 月1 日為警查獲後所排放之
    尿液經採樣送驗，以酵素免疫分析法檢驗及氣相層析質譜儀
    法確認檢驗結果，於嗎啡及甲基安非他命均呈陽性反應，有
    屏東縣政府警察局屏東分局偵辦毒品條例案尿液受檢人真實
    姓名對照表及臺灣檢驗科技股份有限公司99年4 月6 日所出
    具報告編號KＺ000000000000號之濫用藥物尿液檢驗報告各1
    份附卷足稽（見警第12頁、偵卷第20頁），又扣案白色粉末
    1 小包（檢驗前淨重0.342 公克、檢驗後淨重0.333 公克）
    ，經以化學呈色法、及氣相層析質譜儀檢驗後，檢出第一級
    毒品海洛因成分，有高雄市立凱旋醫院濫用藥物成品檢驗報
    告1 紙在卷可證（見偵卷第21頁），另扣案之注射針筒1 支
    ，經以臺灣尖端先進生技醫藥股份有限公司製造之海洛因、
    嗎啡簡易快速篩檢試劑測試後，亦呈海洛因陽性反應，此復
    有上該公司之檢驗報告在卷可參（見警卷第16頁），堪認被
    告前揭不利於己之自白與客觀事實相符，堪予採認。
三、按92年7 月9 日新修正之毒品危害防制條例刪除2 犯及3 犯
    之規定，一改修法前繁雜之處遇程式，僅將施用毒品者簡化
    區分為初犯、再犯，並認施用毒品者係屬病患性犯人，以觀
    察、勒戒戒除其身癮，並以強制戒治去除其心癮。經觀察、
    勒戒或強制戒治執行完畢釋放後，若係5 年後再犯該條例第
    10條施用毒品罪者，與同條例第20條第1 項、第2 項關於「
    初犯」之處理方式相同，檢察官應先聲請法院裁定令被告入
    勒戒處所觀察、勒戒，並視有無繼續施用毒品傾向，決定應
    予釋放、為不起訴之處分，或應聲請法院裁定令入勒戒處所
    強制戒治；若係5 年內「再犯」同條例第10條施用毒品罪者
    ，依同條例第23條第2 項規定，檢察官則應依法追訴。觀諸
    該條例第20條第3 項之修正理由：「觀察、勒戒或強制戒治
    五年後再犯者，顯見前所實施之觀察、勒戒或強制戒治已足
    以遮斷其施用毒品之癮，為期自新及協助其戒除毒癮，對此
    5 年後再犯者，爰明定仍適用初犯之規定，先經觀察、勒戒
    、強制戒治之程式。」及同條例第23條第2 項之修正理由：
    「為配合簡化施用毒品犯之刑事處遇程式，並鑑於經觀察、
    勒戒或強制戒治執行完畢釋放後5 年內再犯者，其再犯率甚
    高，原據以實施之觀察、勒戒及強制戒治既已無法收其實效
    ，自應施以刑事處遇。」，顯然如施用毒品者係前經觀察、
    勒戒或強制戒治等治療程式執行完畢5 年後，始再施用毒品
    之「初犯」，因前所執行之觀察、勒戒或強制戒治已足收戒
    除毒癮之效，自應重新執行觀察、勒戒或強制戒治等治療程
    序，並於治療程式執行完畢後，由檢察官為不起訴處分，毋
    庸對之追訴處罰；反之，在「再犯」之情形，因其先前所為
    治療程式顯未能收戒斷毒癮之效，且考量施用毒品者之再犯
    率偏高，乃簡化其刑事處遇程式，而逕予追訴處罰，不再施
    以治療程式。參酌上開立法理由，修正毒品危害防制條例就
    施用毒品者，祇於「初犯」及「5 年後再犯」二種情形，有
    其追訴條件之限制，即須於初犯經觀察、勒戒或強制戒治釋
    放後，5 年內均無施用毒品之行為，始能認其前所實施之觀
    察、勒戒或強制戒治已足遮斷毒癮，而得於5 年後再犯時，
    再予適用初犯之規定，重行觀察、勒戒等程式。倘5 年內已
    經再犯，被依法追訴處罰，縱其第3 次（或第3 次以上）施
    用毒品之時間在初犯釋放5 年以後，即與「5 年後再犯」之
    情形有別，且因已於「5 年內再犯」，顯見其再犯率甚高，
    原實施觀察、勒戒或強制戒治，已無法收其實效，而無5 年
    戒斷期之存在，自無再經觀察、勒戒及強制戒治之必要，應
    由檢察官逕行起訴，始符新法修正之本旨。查本件被告甲○
    ○於92年間因施用毒品案件，經本院以92年度毒聲字第1686
    號裁定送勒戒處所施以觀察、勒戒後，因認有繼續施用毒品
    傾向，復以93年度毒聲字第211 號裁定令入戒治處所施以強
    制戒治，於93年11月15日停止強制戒治出監，並經臺灣屏東
    地方法院檢察署檢察官以93年度戒毒偵字第133 號為不起訴
    處分確定又於97年間因施用毒品案件，經臺灣高雄地方法院
    以97年度審訴字263 號判決判處有期徒刑9 月確定，此有臺
    灣高等法院被告前案紀錄表附卷可考，被告於上開觀察、勒
    戒及強制戒治執行完畢後，既曾於5 年內再犯毒品危害防制
    條例第10條之罪，並業經判刑確定，本次被告復行觸犯毒品
    危害防制條例第10 條 之罪，自非屬毒品危害防制條例第20
    條第3 項所定「5 年後再犯」之情形，而應依法追訴處罰。
    綜此，本件事證已臻明確，被告施用毒品海洛因及甲基安非
    他命之犯行，均洵堪認定，應依法論科。
四、按海洛因及甲基安非他命分屬毒品危害防制條例第2 條第2
    項第1 款、第2 款規定之第一級及第二級毒品，均不得持有
    及施用，核被告甲○○所為，係犯同條例第10條第1 項、第
    2 項之施用第一級、二級毒品罪。被告上開施用海洛因、甲
    基安非他命前後之持有第一級、第二級毒品之低度行為，分
    別為其施用之高度行為所吸收，均不另論罪。被告所犯上開
    2 罪，犯意各別，應予分論併罰。另被告有如前揭犯罪事實
    欄所述之經有期徒刑宣告及執行完畢之情形，有前開臺灣高
    等法院被告前案紀錄表附卷可稽，其於有期徒刑執行完畢後
    5 年以內，故意再犯本件均為有期徒刑以上之罪，皆構成累
    犯，俱應依刑法第47條第1 項規定加重其刑。爰審酌被告前
    已因施用毒品犯行經觀察、勒戒，竟仍故態復萌，復行施用
    毒品不輟，無視於毒品對於自身健康之戕害及國家對於杜絕
    毒品犯罪之禁令，足認非予以適當刑罰不足以禁絕；惟衡酌
    施用毒品係屬自戕行為，被告犯罪手段尚屬平和，亦未因此
    而危害他人，所生損害尚非鉅大，而被告犯後於本院審理時
    坦承犯行，尚見悔意之犯罪後態度，暨施用毒品者均有相當
    程度之成癮性及心理依賴，其犯罪心態與一般刑事犯罪之本
    質並不相同，應側重適當之醫學治療及心理矯治為宜，及其
    教育程度僅國中必頁、家庭經濟狀況勉持暨其犯罪動機、目
    的、手段等一切情狀，分別量處如主文所示之刑，並定其應
    執行之刑，以資懲儆。另扣案之第一級毒品海洛因1 小包（
    檢驗前淨重0.342 公克、檢驗後淨重0.333 公克），已如上
    述，其外包裝袋共1 只及殘留有少量海洛因之注射針筒1 支
    ，均有第一級毒品海洛因之殘留難以析離，俱應同依毒品危
    害防制條例第18條第1 項前段之規定，併予宣告沒收銷燬之
    ，附此敘明。
據上論斷，應依刑事訴訟法第273 條之1 第1 項、第299 條第1
項前段，毒品危害防制條例第10條第1 項、第2 項、第18條第1
項前段，刑法第11條、第47條第1 項、第51條第5 款、第9 款，
判決如主文。
本案經檢察官潘國威到庭執行職務。
中    華    民    國    99    年    8     月    31    日
                  刑事第三庭    法  官  陳怡先
得上訴10日
以上正本證明與原本無異。
中    華    民    國    99    年    8     月    31    日
                                書記官  陳立勳
附錄本案論罪科刑法條：
毒品危害防制條例第10條
施用第一級毒品者，處 6 月以上 5 年以下有期徒刑。
施用第二級毒品者，處 3 年以下有期徒刑。

司法院資訊處製作；財團法人民間司法改革基金會備份。
